【裁判字號】    89,訴更,14
【裁判日期】    891130
【裁判案由】    偽造文書等
【裁判全文】
台灣板橋地方法院刑事判決                          八十九年度訴更字第一四號
    公  訴  人  台灣板橋地方法院檢察署檢察官
    被      告  甲○○
右列被告因偽造文書等案件，經檢察官提起公訴（八十九年度偵字第四二八０號），
經本院於中華民國八十九年五月十六日判決不受理（八十九年度訴字第五三三號），
並經檢察官不服提起上訴，嗣經台灣高等法院撤銷發回更審（八十九年度上訴字第二
一一０號），本院判決如左：
    主  文
甲○○連續行使偽造私文書，足以生損害於他人，處有期徒刑肆月。
附表所示簽帳單第二聯上偽造之「乙○○」署押各壹枚及附表所示簽帳單第一聯共貳
張均沒收之。
    事  實
一、甲○○前於民國（下同）八十七年間因偽造文書案件，經本院於八十九年四月二
    十一日宣示判處有期徒刑五月，現正上訴中（不構成累犯）。猶不知悔改，竟另
    行起意，於八十八年七月十二日，在台北縣土城市○○路三巷三十三弄四號之住
    處代為領受其嫂嫂乙○○所有之掛號信件（內裝有遠東百貨股份有限公司簽帳卡
    一張），因經濟困頓無力消費，擬以該簽帳卡刷卡購物，遂意圖為自己不法之所
    有，將該簽帳卡侵吞入己。復基於意圖為自己不法所有及行使偽造私文書之概括
    犯意，未徵得乙○○之同意，先後於同年月十二日下午二時五十四分許及三時三
    十九分許，持前開簽帳卡至台北縣板橋市之遠東百貨股份有限公司（下稱遠東百
    貨公司）刷卡購物，金額各為新台幣（下同）四百九十元及三萬一千五百五十二
    元。甲○○持上開信用卡供商店店員在刷卡機上刷卡辨識，並在商店店員所交付
    之一式二聯簽帳單之顧客簽名欄內，分別偽簽「乙○○」之署押一枚（同時複寫
    「乙○○」之署押一枚）表明「持卡人茲同意對於所消費之記帳金額遵守發卡公
    司申請書所約定條款負責繳清」，並將偽造完成之簽帳單交付於商店店員，以供
    核對該簽帳卡背面之「乙○○」署押而行使之，致使商店之店員誤認係乙○○本
    人消費而陷於錯誤，並交付如前所示金額之財物，足以生損害於乙○○及遠東百
    貨公司之利益。
二、案經被害人乙○○訴請台灣板橋地方法院檢察署檢察官偵查起訴。
    理  由
一、右揭事實，業據被告甲○○於本院審理時供承不諱，核與告訴人乙○○指訴情節
    相符，並有掛號郵件簽收單影本一份及被告偽簽告訴人乙○○姓名之簽帳單影本
    二份在卷可稽。罪證明確，被告犯行洵堪認定。
二、按持信用卡交易，基本上於財團法人聯合信用卡處理中心（下稱信用卡中心）不
    依契約給付持卡人所消費之帳款予特約商店時，持卡人對於特約商店仍直接負有
    給付價金義務，從而持信用卡交易與通常之買賣，並無差異，僅在價金給付後由
    發卡銀行經由信用卡中心代為付帳，而發卡銀行經由信用卡中心給付特約商店價
    金時，則係事後之權利關係發生變動，亦即由持卡人對於發卡銀行負擔給付價金
    債務而已。是持卡人與特約商店間之交易，乃係以信任關係為基礎的信用販賣契
    約，倘持卡人並無支付價金之意思與能力，向特約商店提示信用卡消費，係屬對
    特約商店店員施行詐欺；次按持信用卡交易後，店員交付予持卡人簽名之簽帳單
    係一式二聯，其中第一聯由持卡人簽名後（同時複寫第二聯），即由特約商店交
    持卡人收執，係表明持卡人同意依照信用卡使用約定，一經使用或訂購物品均應
    按所示之全部金額，付款予發卡銀行之全部金額。故持卡人於該簽帳單簽名之用
    意與票據背書大致相同，皆係對所簽之金額負責之意，故為私文書，其中第二聯
    則由被告提出交付予特約商店。查被告持他人之信用卡（本案遠東百貨公司簽帳
    卡屬信用卡之一種）至特約商店消費，使店員陷於錯誤，而交付財物，並於簽帳
    單上偽造他人署押提出於特約商店。核其所為，係觸犯刑法第三百三十五條第一
    項侵占、第三百三十九條第一項詐欺取財及同法第二百十六條、第二百十條之行
    使偽造私文書之三罪。又被告以一行為同時偽造署押於顧客收執聯及商店存根聯
    ，係單純一罪。再被告偽造「乙○○」署押之行為係偽造簽帳單私文書之部分行
    為，與其偽造簽帳卡簽帳單私文書之低度行為，均為行使偽造私文書之高度行為
    所吸收，皆不另論罪。又其先後多次行使偽造文書及詐欺取財之犯行，均時間緊
    接，且犯罪構成要件相同，顯各係基於概括犯意為之，為連續犯，均應各以一罪
    論，並各依法加重其刑。再被告所犯上開三罪間（侵占、行使偽造私文書、詐欺
    取財），有方法、結果之牽連關係，應從較重之行使偽造私文書罪處斷。爰審酌
    被告之品行、智識程度、刷卡次數及消費金額及被告因一時貪念而為本件犯行以
    及被告犯罪後坦承犯行等等一切情狀，量處如主文所示之刑，以示懲儆。
三、附表所示簽帳單第一聯（即顧客收執聯）係被告所有，供其行使偽造私文書犯罪
    之用，應依刑法第三十八條第一項第二款宣告沒收。另其上偽造之「乙○○」署
    押，已併同於該文書沒收，茲不再予以宣告沒收。至於附表所示簽帳單第二聯，
    業經被告提出交予如附表所示之特約商店，已非被告所有，自毋庸再宣告沒收。
    但其上「乙○○」之署押各一枚，係被告所偽造之署押，不問屬犯人與否，均應
    依刑法第二百十九條規定宣告沒收之。
據上論斷，應依刑事訴訟法第二百九十九條第一項前段，刑法第五十六條、第三百三
十五條第一項、第二百十六條、第二百十條、第三百三十九條第一項、第五十五條、
第二百十九條、第三十八條第一項第二款，罰金罰鍰提高標準條例第一條前段，判決
如主文。
本案經檢察官鄭嘉欣到庭執行職務
中      華      民      國      八十九      年    十一    月    三十    日
                                      台灣板橋地方法院刑事第二庭
                                          法  官  潘  長  生
右正本證明與原本無異
如不服本判決，應於送達後十日內向本院提出上訴狀
                                          書記官  王  增  華
中      華      民      國      八十九      年    十二    月    十八    日
附錄本案論罪科刑法條全文：
刑法第二百十條
偽造、變造私文書，足以生損害於公眾或他人者，處五年以下有期徒刑。
刑法第二百十六條
行使第二百十條至第二百十五條之文書者，依偽造、變造文書或登載不實事項或使登
載不實事項之規定處斷。
刑法第三百三十五條
意圖為自己或第三人不法之所有，而侵占自己持有他人之物者，處五年以下有期徒刑
、拘役或併科一千元以下罰金。
前項之未遂犯罰之。
刑法第三百三十九條
意圖為自己或第三人不法之所有，以詐術使人將本人或第三人之物交付者，處五年以
下有期徒刑、拘役或科或併科一千元以下罰金。
以前項方法得財產上不法之利益或使第三人得之者亦同。
前二項之未遂犯罰之。
附表：
┌───┬─────────┬──────┬───────────┐
│編  號│  簽  帳  時  間  │簽 帳 金 額 │地             點     │
├───┼─────────┼──────┼───────────┤
│  一  │八十九年七月十二日│四百九十元  │台北縣板橋市遠東百貨  │
│      │下午二時五十四分許│            │股份有限公司          │
├───┼─────────┼──────┼───────────┤
│  二  │八十九年七月十二日│三萬一千五百│台北縣板橋市遠東百貨  │
│      │下午三時三十九分許│五十二元    │股份有限公司          │
└───┴─────────┴──────┴───────────┘


司法院資訊處製作；財團法人民間司法改革基金會備份。
